臺灣臺中地方法院刑事判決　　　　　　 94年度訴字第1628號
公　訴　人　臺灣臺中地方法院檢察署檢察官
被　　　告　甲○○
選任辯護人　林龍司律師
上列被告因準強盜案件，經檢察官提起公訴（九十四年度偵字第
六六九八號），本院判決如下：
    主　　文
甲○○竊盜，因脫免逮捕，當場施以強暴，處有期徒刑壹年肆月
，緩刑肆年，緩刑期間付保護管束。
    犯罪事實
一、甲○○因有邊緣性智能不足之病症，為精神耗弱之人，其竟
    意圖為自己不法之所有，基於竊盜犯意，於民國九十四年四
    月九日十六時許，在臺中縣大里市○○路○段五五○號「寶
    雅生活館」內，以徒手竊取飛＆飛染色髮絲修復噴霧一罐，
    得手後藏放在其所穿褲子口袋內欲離去該店之際，為該店內
    之保全人員乙○○發覺，乙○○即自後方抓住甲○○而攔阻
    甲○○離去，甲○○竟為脫免逮捕，即徒手向後揮打乙○○
    之胸部，並繼而與乙○○發生扭打，而當場對乙○○施以強
    暴，乙○○因遭甲○○攻擊，重心不穩而與甲○○一同倒地
    ，乙○○並因此受有左肩擦傷、右眼瘀傷等傷害（傷害部分
    未據告訴）。嗣經乙○○與店內客人合力將甲○○制伏後交
    由巡邏員警而查獲，並自甲○○身上找到其所竊取之修復噴
    霧一罐。
二、案經臺中縣警察局霧峰分局報請臺灣臺中地方法院檢察署檢
    察官偵查起訴。
    理　  由
一、訊據被告甲○○對於前揭事實均坦承不諱，並經證人乙○○
    於警詢及本院審理時證述明確，復有照片六張、財團法人仁
    愛綜合醫院診斷證明書、扣押物品目錄表及贓物認領保管單
    各一份附卷可憑。而被告遭制伏查獲時，於其身上另搜出瑪
    吉斯蔥多餅乾一包，公訴意旨亦認該包餅乾為被告所竊取，
    惟該包餅乾係係「寶雅生活館」當日之贈品，此亦據證人臧
    正亮於本院審理時證述明確（見本院九十四年九月二日審判
    筆錄），是該包餅乾並非被告所竊取甚明，起訴書關於此部
    分之記載，容有誤會，併此敘明。被告自白核與事實相符，
    事證明確，其犯行堪以認定。
二、核被告所為，係犯刑法第三百二十九條之竊盜因脫免逮捕，
    而當場施以強暴之準強盜罪，應依同法第三百二十八條第一
    項之規定處斷。查被告於本院準備程序時陳稱：其平日即有
    情緒不穩、頭痛情形，其家人有叫其就醫，但其都不去而將
    自己關起來等語，而被告曾至中山醫學大學附設醫院身心科
    門診，經診斷為疑精神分裂症，此有該醫院診斷證明書影本
    一份在卷可參。復經本院將被告送往行政院國軍退除役官兵
    輔導委員會臺中榮民總醫院鑑定被告行為時之精神狀態如何
    ？經該醫院綜合對被告為神經及身體檢查、常規腦波檢查、
    心理測驗及精神狀態檢查之資料，認被告係一「邊緣性智能
    不足」患者，其精神狀態並沒有達到對於外界事務全然喪失
    判斷能力之情形，但因受「邊緣性智能不足」的影響，其在
    壓力情況下，對於外界事務的判斷能力較諸一般人減退，使
    得思考判斷能力不足以應付壓力當時的狀況，依上述綜合因
    素研判，案發當時被告的精神狀態應已達精神耗弱之程度等
    情，此有該醫院九十四年七月二十九日中榮醫企字第○九四
    ○○○三五九四函及所附精神鑑定報告書一份附卷可稽。是
    被告於本案行為時之精神狀態係處於精神耗弱之程度，應至
    為明確，爰依刑法第十九條第二項規定減輕其刑。又被告因
    一時貪慾致罹刑章，惟其係因前開病症影響而為本件犯行，
    所得財物亦僅髮絲修復噴霧一罐，價值不高，且事後已坦承
    犯行，頗具悔意，然其所犯本罪之最輕本刑為五年以上有期
    徒刑，縱依刑法第十九條第二項之規定減輕其刑，其最輕刑
    度仍為二年六月有期徒刑，是有情輕法重之情形，倘處以上
    開最低刑度，猶嫌過重，在客觀上足以引起一般人同情，爰
    依刑法第五十九條之規定，減輕其刑。並遞減輕其刑。爰審
    酌被告於本案行為前並無前科，其因受前開病症影響，一時
    思慮未週而為本件犯行，又犯罪所生危害非鉅，情節尚屬輕
    微，且犯後坦承犯行，態度良好，犯罪所得不多亦經被害人
    取回等一切情狀，量處如主文所示之刑。末查，被告前未曾
    受有期徒刑以上刑之宣告，有臺灣高等法院被告全國前案紀
    錄表及臺灣臺中地方法院檢察署刑案資料查註紀錄表各一份
    附卷可按，其因一時失慮，致罹刑章，經此刑之宣告後，應
    知警惕而無再犯之虞，本院認所宣告之刑以暫不執行為適當
    ，併諭知緩刑四年，以啟自新。又被告僅因該店內一時人潮
    擁擠，即趁機竊取財物，復與前往查看之「寶雅生活館」保
    全人員乙○○發生扭打，而為本件犯行，顯見被告守法觀念
    淡薄，本院認應以專業之觀護人，輔導其品性，爰依刑法第
    九十三條第一項之規定，令被告於緩刑期內付保護管束，始
    符緩刑制度之良法美意。
據上論結，應依刑事訴訟法第二百九十九條第一項前段，刑法第
三百二十九條、刑法第三百二十八條第一項、第十九條第二項、
第五十九條、第七十四條第一款、第九十三條第一項，判決如主
文。
中　　華　　民　　國　　94　　年　　 9　　月　　16　　日
　　　　　　　　　刑事第六庭　審判長法　官　簡源希
　　　　　　　　　　　　　　　　　　法　官　鄧敏雄
　　　　　　　　　　　　　　　　　　法　官　戴博誠
上正本證明與原本無異。
如不服本判決，應於判決送達後十日內向本院提出上訴狀，上訴
於臺灣高等法院臺中分院（須附繕本）。
          　　　　　　　　　　    　書記官　鄭淑英
中　　華　　民　　國　　94　　年　　 9　　月　　16　　日
【附錄論罪科刑法條】
刑法第三百二十九條：
竊盜或搶奪，因防護贓物、脫免逮捕或湮滅罪證，而當場施以強
暴脅迫者，以強盜論。
